臺灣高等法院刑事判決　　　　　　　　96年度上易字第1650號
上　訴　人　臺灣臺北地方法院檢察署檢察官
被　　　告　丙○○
上列上訴人因被告傷害案件，不服臺灣臺北地方法院96年度易字
第837號，中華民國96年6月5日第一審判決（起訴案號：臺灣臺
北地方法院檢察署96年度偵字第238號），提起上訴，本院判決
如下：
    主  文
原判決撤銷。
丙○○傷害人之身體，處拘役伍拾日，如易科罰金以銀元參佰元
即新臺幣玖佰元折算壹日；減為拘役貳拾伍日，如易科罰金以銀
元參佰元即新臺幣玖佰元折算壹日。
    事  實
一、緣乙○○與丙○○2人迭因丙○○與乙○○之同居人陳再富
    過從甚密，2人爭執屢生。乙○○於民國95年2月23日凌晨1
    時許，因與陳再富行動電話通話，聽及對話方有丙○○出言
    「不要接她的電話」等語，遂懷疑丙○○唆使其同居人陳再
    富拒絕接聽其撥打之電話，隨後即至臺北市○○區○○街19
    巷6號前丙○○之住處附近等候，俟丙○○行經該處，乙○
    ○即憤而出手拉扯丙○○，雙方倒地，乙○○拉扯丙○○頭
    髮，丙○○亦基於傷害之犯意，拉扯乙○○頭髮及頭部，2
    人進而於地上互毆（乙○○傷害部分業據原審判決確定），
    致使乙○○受有右肩挫傷、右臉挫傷、雙手、左臀擦傷及頭
    部挫傷等普通傷害。
二、案經被害人乙○○訴由臺北市政府警察局大安分局報告臺灣
    臺北地方法院檢察署檢察官偵查聲請簡易判決處刑。
    理   由
一、按被告以外之人於審判外之言詞或書面陳述，除法律有規定
    者外，不得作為證據；當事人、代理人或辯護人於法院調查
    證據時，知有第159條第1項不得為證據之情形，而未於言詞
    辯論終結前聲明異議者，視為有前項之同意，刑事訴訟法第
    159條第1項、第159條之5就此分別定有明文。經查，被告於
    本院準備程序中，就檢察官所提各項證據之證據能力，均表
    示不爭執，迄本院言詞辯論終結前亦未聲明異議，且本院審
    酌檢察官所提各項證據均非公務員違法取得之證據，並無證
    據力明顯過低之情形，復經本院於審判期日就上開證據進行
    調查、辯論，依法自得作為本案證據。
二、經查：
（一）、訊據被告丙○○對於受攻擊後，拉扯告訴人之頭髮部分
        並不諱言，然矢口否認有傷害犯行，辯稱：伊確實沒有
        打她，伊根本沒有還擊的能力，伊是被從後面拉扯頭髮
        且被壓在地上（見本院96年8月7日準備程序筆錄）。又
        辯稱：告訴人乙○○動手毆打，伊僅有出手拉扯乙○○
        頭髮，並未有其他舉動，告訴人如何得有傷勢與伊無關
        云云。
（二）、而查被告與告訴人在地上互毆之事，業經證人甘財福於
        警詢中證稱：「（發生打架當時乙○○是否先動手打丙
        ○○？隨後丙○○是否打乙○○？）我看到的時候該兩
        名女子已經打起來了。（當時丙○○與乙○○是否為互
        毆的情形？）是處於互毆的情形。是兩人站起來之後才
        知道是丙○○在跟乙○○打架。」（見95年度他字第
        7012號偵卷第24、25頁）；證人王金枝亦於警詢證述：
        「（在95年2月23日1時臺北市○○區○○街19巷6號前
        ，是否有發生兩位女子在打架？）有看見。誰打誰我不
        知道，後來我才知道是乙○○將丙○○壓在地上。」等
        情甚明（見95年度他字第7012號偵卷第24頁）。雖2人
        自偵查起即分別改稱：被告與告訴人2人係在地上疊一
        起或2人在地上打滾等語（見96年度偵字第238號偵卷第
        9、11頁及原審96年5月28日審判筆錄），僅就被告及告
        訴人2人在地上之情況為陳述，對是否互毆一事避而不
        談。然以證人2人於警詢所言距案發時間較近，較未受
        外力干預，且未受自己亦遭告訴人提出涉嫌傷害及妨害
        自由告訴之個人心理因素左右（見告訴人之警詢筆錄）
        ，是證人2人於警詢之證述情形，要屬較為可採。遑論
        被告亦供承自己有出手抓告訴人頭髮等情（見原審95年
        5月15日準備程序筆錄及本院96年8月22日審理筆錄），
        雖於本院審理時，證人甲○○到庭證稱：當時我在客廳
        看電視，聽到吵架的聲音，我從窗戶看，看到1個女的
        將另外1個女的壓在地上，我看了一段時間，發現被壓
        在地上的人是被告丙○○，我就穿著內褲衝下去將他們
        2人拉開。95年2月23日凌晨1時許，在通化街19巷6號附
        近，我與告訴人乙○○發生衝突，我當時不知道誰幫我
        們拉開，事後才聽說是證人甲○○幫我們拉開；當時沒
        有看到2人有互相毆打的情形，我看到被告丙○○被壓
        在地上打，我看了一會兒，才知道被壓在地上打的人是
        被告丙○○，沒有看到被告丙○○動手打人，我當時穿
        著內褲，將他們二人拉開，我就趕快上樓穿褲子云云（
        見本院96年8月22日審理筆錄）。然其看見被告與告訴
        人時，係到1個女的（即告訴人）將另外1個女（即被告
        ）的壓在地上，並非事情之全貌，自非可據以認定被告
        並未拉扯告訴人之頭髮等，傷害告訴人，亦無從採為認
        定被告無罪之依據；且告訴人確實因被告之傷害而受有
        右肩挫傷、右臉挫傷、雙手、左臀擦傷及頭部挫傷之普
        通傷害，有國泰綜合醫院出具之甲種診斷證明書在卷可
        稽（見95年度他字第7012號偵卷第4頁）。被告雖不爭
        執診斷證明書之真正，卻質疑告訴人所受傷勢，然該紙
        診斷證明書已詳載告訴人係於案發當日到院診療，衡以
        雙方地上互毆之情節，且被告亦供承告訴人同居人陳再
        富告以告訴人左臀部泛紅，告訴人之頭、手、臉及臀受
        傷之情事，非無可能。至告訴人受傷當時為深夜，燈
        光不明，乃證人王金枝、甘財福所是認，加之告訴人所
        受傷害部位，部分係在衣物遮蔽之下，證人2人證稱未
        見告訴人成傷云云，不能為被告有利之認定。
（三）、綜上所述，被告與告訴人互相傷害一事，至為顯然，僅
        告訴人傷害被告之情節較被告重，其亦獲較重判決之有
        期徒刑4月確定在案，被告所辯無非事後卸責之詞，尚
        不可採。本件事證已臻明確，被告犯行洵堪認定。
三、按刑法於94年1月7日修正、94年2月2日公布，並於95年7月1
    日施行，而行為後法律有變更者，適用行為時之法律。但行
    為後之法律有利於行為人者，適用最有利於行為人之法律，
    刑法第2條第1項定有明文。查刑法第277條第1項之法定刑，
    已因新增刑法施行法第1條之1規定，中華民國94年1月7日刑
    法修正施行後，刑法分則編所定罰金之貨幣單位為新臺幣；
    94年1月7日刑法修正時，刑法分則編未修正之條文定有罰金
    者，自94年1月7日刑法修正後，就其所定數額提高為30倍，
    但72年6月26日至94年1月7日新增或修正之條文，就其所定
    數額提高為3倍。又刑法第33條關於罰金數額之規定，由銀
    元1元以上，修正為新台幣1千元以上。修正後有關法定刑罰
    金數額之規定，並無利於修正前之規定。綜合上開比較結果
    ，應適用修正前刑法之規定，較有利於被告。
四、核被告所為，係犯修正前刑法第277條第1項之傷害罪。原審
    據以論罪科刑，固非無見，惟查：（一）、被告犯罪於96年
    4 月24日以前，合於中華民國96年罪犯減刑條例之第2條第1
    項第3款、第7條之減刑條件，原審未及減刑，自有未當。（
    二）、原判決理由欄之三雖說明應引用修正前刑法第277條
    第1項之規定，嗣卻均援引刑法第277條第1項（現行法），
    致判決理由，自相矛盾，亦有未洽。檢察官循告訴人之請求
    上訴指摘原判決不當，雖無理由，惟原判決既有前開可議之
    處，自應由本院予以撤銷改判。爰審酌被告犯罪之動機、目
    的、犯罪之手段、告訴人所受傷勢、與告訴人間之情感糾葛
    及被告迄未賠償且飾詞否認之態度等一切情狀，量處如主文
    所示之刑，另刑法第41條易科罰金規定已修正，罰金罰鍰提
    高標準條例第2條業已修正刪除，並均自95年7月1日生效。
    觀諸95年7月1日以前，易科罰金折算標準至多以新臺幣900
    元折算1日，而依新修正之刑法第41條，則規定易科罰金折
    算標準至少以新臺幣1000元折算1日，茲比較修正前後之易
    科罰金折算標準，以95年7月1日修正公布施行前之規定，較
    屬有利。故依修正前刑法第41條第1項前段、修正前罰金罰
    鍰提高標準條例第2條諭知易科罰金折算標準。
五、又被告犯罪於96年4月24日以前，合於中華民國96年罪犯減
    刑條例之第2條第1項第3款、第7條之減刑條件，因減輕其刑
    2分之1，並諭知易科罰金之折算標準。
據上論斷，應依刑事訴訟法第369條第1項前段、第364條、第299
條第1項前段，刑法第2條第1項前段、修正前刑法第277條第1項
、修正前刑法第41條第1項前段，刑法施行法施刑法第1之1條，
廢止前罰金罰鍰提高標準條例第2條，現行法規所定貨幣單位折
算新臺幣條例第2條，中華民國96年罪犯減刑條例之第2條第1項
第3款、第7條、第9條，判決如主文。
本案經檢察官劉靜婉到庭執行職務
中　　華　　民　　國　　96　　年　　8 　　月　　31　　日
　　　　　　　　　刑事第七庭審判長法　官　黃麗生
　　　　　　　　　　　　　　　　  法　官　許錦印
　　　　　　　　　　　　　　　　  法　官　江國華
以上正本證明與原本無異。
不得上訴。
                                  書記官  陳玉嬋
中　　華　　民　　國　　96　　年　　8 　　月　　31　　日
附錄本案論罪科刑法條全文
刑法第277條
傷害人之身體或健康者，處3年以下有期徒刑、拘役或1千元以下
罰金。
犯前項之罪因而致人於死者，處無期徒刑或7年以上有期徒刑；
致重傷者，處3年以上10年以下有期徒刑。
